【裁判字號】    97,交上易,20
【裁判日期】    970925
【裁判案由】    過失致死等
【裁判全文】
臺灣高等法院高雄分院刑事判決        97年度交上易字第20號
上  訴  人  臺灣屏東地方法院檢察署檢察官
被      告  甲○○
            乙○○
上列上訴人因被告過失致死等案件，不服臺灣屏東地方法院96年
度交訴字第59號中華民國96年12月24日第一審判決（起訴案號：
臺灣屏東地方法院檢察署96年度偵字第2980號），提起上訴，本
院判決如下：
    主  文
原判決撤銷。
甲○○因過失致人於死，處有期徒刑壹年貳月，減為有期徒刑柒
月，緩刑年。
乙○○因過失致人於死，處有期徒刑捌月，減為有期徒刑肆月，
如易科罰金，以新臺幣壹仟元折算壹日，緩刑貳年。
    事  實
一、甲○○於民國95年10月15日上午上午10時50分許，駕駛J8
    －6555號號自用小客車載友人戊○○、丁○○、曾林金玉，
    沿屏東縣屏東市○○○路由西向東方向行駛至瑞光路一段交
    岔路口，欲左轉瑞光路一段，適乙○○駕駛0193－JR號自用
    小客車沿屏東縣屏東市○○○路由東向西行駛亦至該交岔路
    口，甲○○原應注意車前狀況，隨時採取必要之安全措施，
    且行經交岔路口，轉彎車應讓直行車先行，而依當時情形，
    天候晴朗，視距良好、無障礙物，並無不能注意之情事，竟
    疏未注意讓乙○○之直行車先行即貿然左轉。又乙○○本應
    注意行車速度依速限標誌之規定為時速50公里，且應注意車
    前狀況，隨時採取必要之安全措施，而依當時情形，天候晴
    朗，視距良好、無障礙物，復無不能注意之情事，竟貿然以
    時速50餘公里至60公里超速行駛進入該交岔路口，亦疏未注
    意前方甲○○正駕車左轉，2 車因而閃煞不及，乙○○駕駛
    之車乃撞及甲○○駕駛之車，造成曾林金玉受有嚴重胸挫傷
    合併多重肋骨骨折及氣血胸、頭部外傷合併腦出血等傷害，
    戊○○受有骨盆閉鎖性骨折、頭部外傷併顱內出血、右側胸
    部挫傷及第2 、3 肋骨骨折併氣胸等傷害，乙○○受有右手
    第5 指擦挫傷之傷害。嗣曾林金玉經送國仁醫院急救後，仍
    因氣血胸、腦出血傷重不治死亡。另戊○○其後經治療後，
    因骨盆變形無法痊癒而有身體重大不治之傷害。
二、案經曾林金玉之子丙○○及戊○○訴由臺灣屏東地方法院檢
    察署檢察官偵查起訴。
    理  由
一、證據能力之說明：
    (一)道路交通事故現場圖、道路交通事故調查報告表(一)(二)、國
      仁醫院診斷證明書、長庚紀念醫院診斷證明書、長庚紀念
      醫院函固係被告以外之人於審判外之書面陳述，但已經檢
      察官、被告於準備程序同意作為證據，且於言詞辯論終結
      前亦未聲明異議，本院審酌上開書面陳述均係員警、醫師
      、醫院公務上及業務上本於職務所製作，復無其他證據可
      認有錯誤性及虛偽性可能，是依該書面陳述作成時之情況
      ，即認為適當，依刑事訴訟法第159 條之5 第2 項規定，
      自得為證據。
    (二)臺灣省車輛行車事故覆議鑑定委員會覆議意見書係檢察官
      囑託臺灣省車輛行車事故覆議鑑定委員會所為鑑定書面報
      告，應屬審判外陳述之例外，依刑事訴訟法第159 條第1
      項規定有證據能力。
二、被告甲○○、乙○○於上開時、地駕車肇事，致戊○○受有
    上開傷害及曾林金玉死亡之情，有道路交通事故現場圖、道
    路交通事故調查報告表(一)(二)、國仁醫院診斷證明書、長庚紀
    念醫院診斷證明書及現場照片附卷可稽 (見相1 卷第8 ～10
    、16、38～43、88、91～92頁）。再被害人曾林金玉因車禍
    死亡，已經臺灣高雄地方法院檢察署檢察官督同法醫師相驗
    屬實，製有相驗筆錄、相驗屍體證明書、驗斷書、相驗照片
    在卷可憑 (見相2 卷第34、37、40～50頁）。另被害人戊○○因車禍受傷經治療後，因骨盆變形已無法痊癒，亦有長庚
    紀念醫院97年7 月25日（97）長庚院高字第760712號函可按
     (見本院卷第42頁），被害人戊○○受有身體重大不治之傷
    害自明。按行車速度，依速限標誌之規定；汽車行駛時，駕
    駛人應注意車前狀況，並隨時採取必要之安全措施；汽車行
    駛至交岔路口，轉彎車應讓直行車先行。道路交通安全規則
    第第93條、第94條第3 項、第102 條第1 項第7 款分別訂有
    明文。被告2 人考領有駕駛執照，當知上開規定，而依當時
    情形，天候晴朗，視距良好、無障礙物，已經道路交通事故
    調查報告表載明，被告2 人復無不能注意之情事，被告甲○○竟疏未注意讓乙○○之直行車先行即貿然左轉，被告乙○○竟貿然超速行駛進入該交岔路口，亦疏未注意前方被告甲○○正駕車左轉，被告乙○○駕駛之車乃撞及被告甲○○駕
    駛之車，造成戊○○受重傷及曾林金玉死亡，被告2 人均有
    過失責任，且被告2 人之過失行為與戊○○受重傷及曾林金
    玉死亡間有因果關係，均甚顯明。再者，本件車禍經檢察官
    囑託臺灣省車輛行車事故覆議鑑定委員會鑑定結果，亦認被
    告甲○○左轉車未讓直行車先行為肇事主因，被告乙○○超
    速行駛疏未注意車前狀況為肇事次因，此有該會覆議意見書
    在卷可參 (見相1 卷第105 ～106 頁）。又被告甲○○、乙○○亦均陳述駕車過失造成戊○○受重傷及曾林金玉死亡之
    情在卷，核與上開證據相符，被告2 人之自白即堪信與事實
    相符。綜上所述，被告2 人過失傷害人致重傷及過致死，事
    證明確，犯行堪以認定。
三、核被告2 人駕車過失致被害人曾林金玉死亡，均係犯刑法第
    276 條第1 項過失致死罪，被害人戊○○既已達重傷害程度
    ，被告2 人駕車過失致被害人戊○○受重傷，均係犯刑法第
    284 條第1 項後段過失傷害人致重傷罪。公訴人認被告2 人
    此部分係犯刑法第284 條第1 項前段之罪，即有未當，惟二
    者基本社會實同一，本院自得變更起訴法條逕予審判。被告
    2 人各係以駕車過失行為同時致戊○○受重傷及曾林金玉死
    亡，為一行為同時觸犯2 罪名，均為想像合犯，應從重論以
    過失致死罪1 罪。又被告2 人皆係犯行未遭發覺前，向到場
    處理員警承認肇事，均符合自首之要件，有屏東縣警察局道
    路交通事故肇事人自首情形紀錄表附卷可憑（見相1 字第34
    、35頁），足見被告2 人不逃避刑責，免於調查之勞累，乃
    依刑法第62條前段規定分別減輕其刑。
四、原審以被告2 人事證明確，予以論罪科刑，固非無見。惟查
    ：(一)丁○○並未經告訴及起訴，原判決就此部分仍諭知不另
    為公訴不受理，尚有違誤。(二)被害人戊○○於97年10月15日
    因車禍就醫，一週後恢復意識，有財團法人長庚紀念醫院（
    高雄）分院97年5 月1 日（97）長庚院高字第732865號函可
    按 (見本院卷第39頁），且被害人戊○○亦有告訴之意，復
    經被害人戊○○於本院結證在卷 (見本院卷第57頁），是被
    害人戊○○已合法提出告訴，原判決認被害人戊○○部分未
    據合法告訴，諭知不另為公訴不受理，亦有未合。(三)被害人
    戊○○經治療後，因骨盆變形無法痊癒而有身體重大不治之
    傷害，已如前述，原判決未認定被害人戊○○受重傷，尚有
    未當。檢察官上訴意旨以被害人戊○○已合法提出告訴，否
    認犯罪，指摘原判決不當，為有理由，自應由本院將原判決
    撤銷改判。爰審酌被告2 人因駕車過失致被害人戊○○受重
    傷及被害人曾林金玉死亡，行為後坦承過失犯行，被告甲○○行經行車管制號誌交岔路口左轉車未讓對向直行車先行，
    過失責任較重，被告乙○○行經行車管制號誌交岔路口超速
    行駛，且疏未注意車前狀況，過失責任較輕，主要原因肇事
    者即被告甲○○已賠償被害人戊○○及被害人曾林金玉家屬
    而達成和解，次要原因肇事者即被告乙○○已賠償被害人曾
    林金玉家屬而達成和解，均已給付完畢，告訴人丙○○亦表
    示不再追究被告2 人之刑事責任，均有調解筆錄、公務電話
    紀錄可按及告訴人丙○○於原審陳明（見原審卷第37頁正、
    反面、第50頁正、反面、第78頁、第87頁），惟被告乙○○
    尚未賠償被害人戊○○達成和解，又被告2 人前均未曾犯罪
    ，有臺灣高等法院被告前案紀錄表附卷可參等一切情狀，各
    量處如主文第2 項所示之宣告刑。又被告2 人犯罪時間均在
    96年4 月24日以前，合於減刑條件，應依中華民國96年罪犯
    減刑條例第2 條第1 項第3 款規定各減其宣告刑2 分之1 ，
    並諭知被告乙○○易科罰金之折算標準。再被告2 人前均未
    曾受刑之宣告，已如前述，因一時疏失致罹刑典，經此刑之
    宣告後，應當知所警惕，而無再犯之虞，是認對被告2 人所
    宣告之刑以暫不執行為適當，分別宣告緩刑。
五、公訴意旨另以：被告甲○○駕車過失致被告乙○○受傷，被
    告甲○○此部分亦涉犯過失傷害罪嫌。按告訴乃論之罪，告
    訴人於第一審辯論終結前，得撤回其告訴，未經告訴、告訴
    經撤回者，應諭知不受理之判決，刑事訴訟法第238 條第1
    項、第303 條第3 款定有明文。查被告乙○○已具狀對被告
    甲○○撤回告訴（見原審卷第18頁），依前開規定，本應諭
    知不受理，惟被告甲○○此部分犯行與前開有罪部分為想像
    競合裁判上一罪關係，故不另為公訴不受理之諭知。
據上論結，應依刑事訴訟法第369 條第1 項前段、第364 條、第
299 條第1 項前段、第300 條，刑法第276 條第1 項、第284 條
第1 項後段、第62條前段、第41條第1 項前段、第74條第1 項第
1 款，刑法施行法第1 條之1 ，中華民國96年罪犯減刑條例第2
條第1 項第3 款、第7 條，判決如主文。
本案經檢察官郭振昌到庭執行職務。
中    華    民    國    97    年    9     月    25    日
                  刑事第八庭    審判長法  官   洪兆隆
                                      法  官   陳志銘
                                      法  官   郭玫利
以上正本證明與原本無異。
不得上訴。
中    華    民    國    97    年    9     月    25    日
                                      書記官   楊茱宜
附錄本件判決論罪科刑法條
中華民國刑法第276條第1項：
因過失致人於死者，處2 年以下有期徒刑、拘役或2 千元以下罰
金。
中華民國刑法第284條第1項：
因過失傷害人者，處 6 月以下有期徒刑、拘役或 5 百元以下罰
金，致重傷者，處1 年以下有期徒刑、拘役或5 百元以下罰金。


司法院資訊處製作；財團法人民間司法改革基金會備份。
